臺灣臺南地方法院民事判決
111年度訴字第47號
原      告  楊宗儒  
訴訟代理人  邱循真律師
被      告  方李阿氣
            李烏糖  
上二人共同
訴訟代理人  方怡文  
被      告  李榮林  
            李榮泰  
            
            李全成  
            李銘瀛  
            李明進  
兼上列三人
訴訟代理人  李彰笙  
被      告  蔡瑞玲  
            李南昌  


被      告  李坤泉  
            李坤昌  
            李南昌  
兼上列一人
訴訟代理人  李昆忠  
            吳瑞華  
                      指定送達：臺南市○○區○○路000巷  00號
上列當事人間請求分割共有物事件，本院於民國111年6月1日言
詞辯論終結，判決如下：
    主      文
兩造共有坐落臺南市○○區○○段00000地號土地分割如臺南市臺南
地政事務所民國111年5月25日臺南地所測字第1110050698號函檢
送之土地複丈成果圖所示：編號A部分、面積79.93平方公尺分歸
原告楊宗儒取得；編號B部分、面積850.28平方公尺分歸楊宗儒
以外之其餘共有人取得，並依原應有部分面積比例維持共有。
訴訟費用由原告負擔。
    事實及理由
一、被告李榮林、李榮泰、李南昌、李昆忠、李坤泉、李坤昌、
    李南昌【本件被告李南昌2人係同姓名】經合法通知，均未
    於最後言詞辯論期日到場，核無民事訴訟法第386條所列各
    款情形，爰依原告之聲請，由其一造辯論而為判決。
二、原告起訴主張：臺南市○○區○○段00000地號土地(下稱系爭土
    地)為兩造所共有，各共有人應有部分如附表所示，兩造間
    並無不分割之協議，法律上亦無不能分割之原因，惟因分割
    方法無法達成協議，爰依民法第823條規定提起本件訴訟，
    請求系爭土地分割如臺南市臺南地政事務所民國111年5月25
    日臺南地所測字第1110050698號函檢送之土地複丈成果圖(
    下稱附圖)所示：編號A部分、面積79.93平方公尺分歸原告
    取得；編號B部分、面積850.28平方公尺分歸被告等人(即原
    告以外之其餘共有人)取得，並依原應有部分面積比例維持
    共有等語(見本院卷第301頁)。
三、被告等人則主張：系爭土地共有人除原告、被告吳瑞華以外
    ，其餘共有人均為親戚，系爭土地編號B位置上坐落有門牌
    號碼臺南市○○路00號磚造房屋，該磚造房屋係李姓家族祖先
    興建的，現由被告李彰笙居住，被告等人均同意按附圖分割
    取得編號B部分，並按原應有部分面積比例維持共有(見本院
    卷第80、295至297頁)。
四、得心證之理由：
  ㈠按各共有人，除法令另有規定外，得隨時請求分割共有物。
    但因物之使用目的不能分割或契約訂有不分割之期限者，不
    在此限。民法第823條第1項定有明文。查：系爭土地為兩造
    分別共有，各共有人應有部分如附表所示，系爭土地並無因
    使用目的不能分割之情形，有系爭土地登記第一類謄本、臺
    南市政府都市發展局都市計畫土地使用分區證明書在卷可稽
    （見調字卷第103至113頁、本院卷第61頁），各共有人間亦
    無不得分割之契約，揆諸前開規定，原告起訴請求分割系爭
    土地，應予准許。
  ㈡次按法院為裁判分割前，應顧及公平、當事人之聲明、應有
    部分之比例與實際是否相當、共有物之客觀情狀、性質、價
    格與經濟價值、共有利益、各共有人之主觀因素與使用現狀
    、利害關係等因素為綜合判斷。查：系爭土地編號B位置上
    坐落有門牌號碼臺南市○○路00號磚造房屋，該磚造房屋現由
    被告李彰笙居住；與系爭土地相鄰之同段632-4地號土地為
    原告所有等情，有現場照片、履勘筆錄、111年3月24日現況
    複丈成果圖、臺南市政府財政稅務局臺南分局111年2月21日
    函文檢送之上開磚造房屋稅籍資料附卷可稽（見本院卷第11
    7至121、131至139、179頁）。本院審酌系爭土地若分割如
    附圖：編號A、B位置土地均屬方正、完整；A位置土地分歸
    原告取得，原告得與其所有、相鄰系爭土地之同段632-4地
    號土地合併使用；編號B位置土地臨道路、可通行等情，認
    系爭土地採附圖所示分割方案尚屬妥適、公平，爰判決如主
    文第1項所示。
五、又應有部分有抵押權或質權者，其權利不因共有物之分割而
    受影響，但有下列情形之一者，其權利移存於抵押人或出質
    人所分得之部分：㈠權利人同意分割；㈡權利人已參加共有物
    分割訴訟；㈢權利人經共有人告知訴訟而未參加，民法第824
    條之1第2項定有明文。且抵押權移存於抵押人所分得部分，
    祇要符合民法第824條之1第2項但書各款規定，應屬法律規
    定之法定效果，無庸當事人為任何聲明，縱有聲明，法院亦
    無庸於判決主文內諭知，僅於判決理由中說明已足（臺灣高
    等法院暨所屬法院98年法律座談會民事類提案第10號意旨參
    照）。查：本件共有人李全成曾將其所有系爭土地應有部分
    設定最高限額抵押權予合作金庫商業銀行股份有限公司(下
    稱合作金庫)，而抵押權人合作金庫經告知訴訟並未聲明參
    加訴訟，亦未到場表示任何意見，揆諸前揭規定，合作金庫
    之抵押權自僅得轉載於被告李全成分得之部分。
六、另按訴訟繫屬中為訴訟標的之法律關係，雖移轉於第三人，
    於訴訟無影響；確定判決，除當事人外，對於訴訟繫屬後為
    當事人之繼受人者，及為當事人或其繼受人占有請求之標的
    物者，亦有效力，民事訴訟法第254條第1項、第401條第1項
    分別定有明文。查：被告李彰笙稱：伊於本件訴訟繫屬中因
    買賣而取得被告李全成、李銘瀛就系爭土地之應有部分等語
    ，惟原告及被告李彰笙、李全成、李銘瀛迄至言詞辯論終結
    前，均未向本院聲請承當訴訟，依首揭條文規定之當事人恆
    定原則，本院仍應將被告李全成、李銘瀛列為被告，然李彰
    笙若確實繼受李全成、李銘瀛之應有部分，就其繼受部分應
    為本案判決效力所及，併此敘明。
七、系爭土地依附圖所示方案分割，A位置土地分由原告單獨取
    得，B位置土地分由被告等人(即原告以外之其餘共有人)取
    得，並依原應有部分面積比例維持共有，則被告等人並未解
    消共有關係，故本件分割共有物訴訟僅原告蒙其利，是本院
    認本件訴訟費用應由原告負擔，始屬公平，爰判決如主文第
    2項所示。
中　　華　　民　　國　　111 　年　　6　　月　  15 　　日
                  民事第三庭   法    官　王淑惠
以上正本係照原本作成。
如對本判決上訴，須於判決送達後20日內向本院提出上訴狀。
如委任律師提起上訴者，應一併繳納上訴審裁判費。
中　　華　　民　　國　　111 　年　　6　　月　  16 　　日
                               書 記 官  洪凌婷
附表：　　　　　　　　　　　　　 
編號 共有人 應有部分比例 1 方李阿氣 21600分之2748 2 李烏糖 21600分之2748 3 李榮林 21600分之1380 4 李榮泰 21600分之1380 5 李昆忠　 21600分之1382 6 李全成 21600分之540 7 蔡瑞玲 21600分之429 8 李南昌 21600分之5484 9 李坤泉 21600分之376 10 李銘瀛 600分之16 11 李明進 21600分之248 12 李坤昌 21600分之223 13 楊宗儒 675分之58 14 李南昌 21600分之690 15 李彰笙 21600分之690 16 吳瑞華 21600分之850